臺灣新竹地方法院民事判決　八十九年度重訴字第一五六號
　　原　　　告　　國立清華大學
　　法定代理人　　癸○○
　　被　　　告　　辰○○
　　　　　　　　　己○○
　　　　　　　　　子○○
　　　　　　　　　酉○○○
　　　　　　　　　庚○○○
　　　　　　　　　辛○
　　　　　　　　　巳○○
　　　　　　　　　甲○○
　　　　　　　　　午○○
　　　　　　　　　壬○○
　　　　　　　　　丑○○
　　　　　　　　　未○○
　　被　　　告　　丁○○
　　　　　　　　　戊○○○
　　　　　　　　　乙○○
　　　　　　　　　寅○○
　　　　　　　　　丙○○
　　　　　　　　　申○○
　　　　　　　　　卯○○
　　　　　　　　　戌○○
右當事人間返還土地事件，本院判決如左：
    主      文
被告辰○○應將坐落新竹市○○段三八地號土地如附圖所示Ａ部分面積十七．八七平
方公尺上門牌號碼新竹市○○路○段五五號建物拆除，並將上開占用土地返還予原告
。
被告乙○○、丙○○、丁○○、戊○○○應自坐落同地號土地上門牌號碼新竹市○○
路○段五七號建物即如附圖所示Ｂ部分面積二二．二一平方公尺騰空遷讓；被告乙○○應將前開坐落同地號土地如附圖所示Ｂ部分面積二二．二一平方公尺之建物拆除，
並將上開占用土地返還予原告。
被告乙○○、丙○○、丁○○、戊○○○應自坐落同地號土地上門牌號碼新竹市○○
路○段五九號建物即如附圖所示Ｃ部分面積二一．三三平方公尺騰空遷讓；被告戊○○○應將前開坐落同地號土地如附圖所示Ｃ部分面積二一．三三平方公尺之建物拆除
，並將上開占用土地返還予原告。
被告寅○○應自坐落同地號土地上門牌號碼新竹市○○路○段六一號建物即如附圖所
示Ｄ部分面積二一．一五平方公尺騰空遷讓；被告申○○應將前開坐落同地號土地如
附圖所示Ｄ部分面積二一．一五平方公尺之建物拆除，並將上開占用土地返還予原告
。
被告卯○○應自坐落同地號土地上門牌號碼新竹市○○路○段六三號建物即如附圖所
示Ｅ部分面積二一．六六平方公尺騰空遷讓；被告己○○應將前開坐落同地號土地如
附圖所示Ｅ部分面積二一．六六平方公尺之建物拆除，並將上開占用土地返還予原告
。
被告卯○○、子○○應自坐落同地號土地上門牌號碼新竹市○○路○段六五號建物即
如附圖所示Ｆ部分面積二一．八四平方公尺及門牌號碼新竹市○○路○段六七號建物
即如附圖所示Ｇ部分面積二０．０五平方公尺騰空遷讓；被告子○○應將前開坐落系
爭土地如附圖所示Ｆ部分面積二一．八四平方公尺、Ｇ部分面積二０．０五平方公尺
之建物拆除，並將上開占用土地返還予原告。
被告卯○○、酉○○○應自坐落同地號土地上門牌號碼新竹市○○路○段六九號建物
即如附圖所示Ｈ部分面積一八．一七平方公尺騰空遷讓；被告酉○○○應將前開坐落
同地號土地如附圖所示Ｈ部分面積一八．一七平方公尺之建物拆除，並將上開占用土
地返還予原告。
被告戌○○、庚○○○應自坐落同地號土地上門牌號碼新竹市○○路○段七一號建物
即如附圖所示Ｉ部分面積二０．二七平方公尺騰空遷讓；被告庚○○○應將前開坐落
同地號土地如附圖所示Ｉ部分面積二０．二七平方公尺之建物拆除，並將上開占用土
地返還予原告。
被告辛○應將坐落同地號土地如附圖所示Ｊ部分面積一七．四五平方公尺上門牌號碼
新竹市○○路○段七三號建物及如附圖所示Ｋ部分面積一九．二二平方公尺上門牌號
碼新竹市○○路○段七五號建物拆除，並將上開占用土地返還予原告。
被告巳○○應將坐落同地號土地如附圖所示Ｌ部分面積二一．五四平方公尺上門牌號
碼新竹市○○路○段七七號建物拆除，並將上開占用土地返還予原告。
被告甲○○應將坐落同地號土地如附圖所示Ｍ部分面積二三．九九平方公尺上門牌號
碼新竹市○○路○段七九號建物拆除，並將上開占用土地返還予原告。
被告午○○應將坐落同地號土地如附圖所示Ｎ部分面積一八．一一平方公尺上門牌號
碼新竹市○○路○段八一號建物及如附圖所示Ｏ部分面積一五．三二平方公尺上門牌
號碼新竹市○○路○段八三號建物拆除，並將上開占用土地返還予原告。
被告壬○○應將坐落同地號土地如附圖所示Ｐ部分面積一七．０二平方公尺上門牌號
碼新竹市○○路○段八五號建物及如附圖Ｑ所示部分面積一九．二九平方公尺上門牌
號碼新竹市○○路○段八七號建物拆除，並將上開占用土地返還予原告。
被告丑○○應將坐落同地號土地如附圖所示Ｓ部分面積二二．二０平方公尺上門牌號
碼新竹市○○路○段九一號建物、如附圖Ｕ所示部分面積一九．五七平方公尺上門牌
號碼新竹市○○路○段九五號建物、如附圖所示Ｖ部分面積二四．四一平方公尺上門
牌號碼新竹市○○路○段九七號建物、如附圖所示Ｗ部分面積三八．五八平方公尺上
即前開新竹市○○路○段九七號建物旁之增建建物、如附圖所示Ｘ部分面積六．五三
平方公尺之雨遮拆除，並將上開占用土地返還予原告。
被告丑○○應自坐落同地號土地上門牌號碼新竹市○○路○段九三號建物即如附圖所
示Ｔ部分面積二一．二八平方公尺騰空遷讓；被告未○○應將前開坐落同地號土地如
附圖所示Ｔ部分面積二一．二八平方公尺之建物拆除，並將上開占用土地返還予原告
。
被告辰○○應給付原告新台幣肆萬伍仟捌佰拾陸元及自民國九十年三月八日起至清
償日止按年息百分之五計算之利息。
被告乙○○應給付原告新台幣伍萬陸仟玖佰陸拾捌元及自民國八十九年十一月七日起
至清償日止按年息百分之五計算之利息。
被告戊○○○應給付原告新台幣伍萬肆仟柒佰壹拾壹元及自民國九十年三月八日起至
清償日止按年息百分之五計算之利息。
被告申○○應給付原告新台幣伍萬肆仟捌佰壹拾元及自民國九十年三月十四日起至
清償日止按年息百分之五計算之利息。
被告己○○應給付原告新台幣伍萬伍仟伍佰伍拾柒元及自民國八十九年十一月九日起
至清償日止按年息百分之五計算之利息。
被告子○○應給付原告新台幣壹拾萬柒仟肆佰肆拾陸元及自民國九十年三月八日起至
清償日止按年息百分之五計算之利息。
被告酉○○○應給付原告新台幣肆萬陸仟陸佰零伍元及自民國八十九年十一月九日起
至清償日止按年息百分之五計算之利息。
被告庚○○○應給付原告新台幣伍萬壹仟玖佰玖拾貳元及民國八十九年十一月九日起
至清償日止按年息百分之五計算之利息。
被告辛○應給付原告新台幣玖萬肆仟零伍拾柒元及自民國八十九年十一月七日起至清
償日止按年息百分之五計算之利息。
被告巳○○應給付原告新台幣伍萬伍仟貳佰肆拾玖元及自民國八十九年十一月八日起
至清償日止按年息百分之五計算之利息。
被告甲○○應給付原告新台幣陸萬壹仟伍佰拾元及自民國九十年三月八日起至清
償日止按年息百分之五計算之利息。
被告午○○應給付原告新台幣捌萬伍仟柒佰肆拾柒元及自民國八十九年十一月七日起
至清償償日止按年息百分之五計算之利息。
被告壬○○應給付原告新台幣玖萬仟壹佰拾肆元及自民國八十九年十一月九日起
至清償日止按年息百分之五計算之利息。
被告丑○○應給付原告新台幣拾萬仟壹佰捌拾玖元，及其中新台幣貳拾柒萬陸
仟貳佰肆拾陸元自民國九十年三月八日起，其中新台幣伍萬陸仟玖佰肆拾元自民國
九十年八月十日起，均至清償日止，按年息百分之五計算之利息。
被告未○○應給付原告新台幣伍萬肆仟伍佰捌拾貳元及自民國九十年三月八日起至清
償日止按年息百分之五計算之利息。
被告辰○○應自民國八十九年十一月一日起至返還第一項所示占有土地日止，按年給
付原告新台幣壹萬零貳佰壹拾壹元。
被告乙○○應自民國八十九年十一月一日起至返還第二項占有土地日止，按年給付原
告新台幣壹萬貳仟陸佰玖拾壹元。
被告戊○○○應自民國八十九年十一月一日起至返還第三項占有土地日止，按年給付
原告新台幣壹萬貳仟壹佰捌拾捌元。
被告申○○應自民國九十年三月七日起至返還第四項占有土地日止，按年給付原告新
台幣壹萬貳仟零捌拾伍元。
被告己○○應自民國八十九年十一月一日起至返還第五項占有土地日止，按年給付原
告新台幣壹萬貳仟佰柒拾柒元。
被告子○○應自民國八十九年十一月一日起至返還第六項占有土地日止，按年給付原
告新台幣貳萬仟玖佰拾陸元。
被告酉○○○應自民國八十九年十一月一日起至返還第七項占有土地日止，按年給付
原告新台幣壹萬零佰捌拾貳元。
被告庚○○○應自民國八十九年十一月一日起至返還第八項占有土地日止，按年給付
原告新台幣壹萬壹仟伍佰捌拾貳元。
被告辛○應自民國八十九年十一月一日起至返還第九項占有土地日止，按年給付原告
新台幣貳萬零玖佰伍拾元
被告巳○○應自民國八十九年十一月一日起至返還第十項占有土地日止，按年給付原
告新台幣壹萬貳仟佰零捌元
被告甲○○應自民國八十九年十一月一日起至返還第十一項占有土地日止，按年給付
原告新台幣壹萬仟柒佰零捌元。
被告午○○應自民國八十九年十一月一日起至返還第十二項占有土地日止，按年給付
原告新台幣壹萬玖仟陸佰壹拾陸元。
被告壬○○應自民國八十九年十一月一日起至返還第十三項占有土地日止，按年給付
原告新台幣貳萬零柒佰肆拾捌元。
被告丑○○應自民國八十九年十一月一日起至返還第十四項占有土地日止，按年給付
原告新台幣柒萬肆仟貳佰貳拾伍元。
被告未○○應自民國八十九年十一月一日起至返還第十五項占有土地日止，按年給付
原告新台幣壹萬貳仟壹佰伍拾玖元。
原告其餘之訴駁回。
訴訟費用由被告辰○○負擔百分之三，被告丁○○、戊○○○、乙○○、丙○○負擔
百分之八，被告寅○○、申○○負擔百分之四，被告己○○、卯○○負擔百分之四，
被告子○○、卯○○負擔百分之八，被告酉○○○、卯○○負擔百分之三，被告庚○○○、戌○○負擔百分之四，被告辛○負擔百分之七，被告巳○○負擔百分之四，被
告甲○○負擔百分之四，被告午○○負擔百分之六，被告壬○○負擔百分之七，被告
丑○○負擔百分之二十四，被告丑○○、未○○負擔百分之四，餘由原告負擔。
本判決第一項於原告以新台幣壹拾捌萬壹仟元為被告辰○○供擔保後，得假執行；但
被告辰○○如於假執行程序實施前，以新台幣伍拾肆萬貳仟柒佰捌拾元為原告預供
擔保，得免為假執行。
本判決第二項於原告以新台幣貳拾貳萬捌仟元為被告乙○○、丙○○、丁○○、戊○○○供擔保後，得假執行。
本判決第三項於原告以新台幣貳拾壹萬玖仟元為被告乙○○、丙○○、丁○○、戊○○○供擔保後，得假執行。
本判決第四項於原告以新台幣貳拾壹萬柒仟元為被告寅○○、申○○供擔保後，得假
執行。
本判決第五項於原告以新台幣貳拾貳萬貳仟元為被告卯○○、己○○供擔保後，得假
執行；但被告己○○如於假執行程序實施前，以新台幣陸拾陸萬伍仟陸佰玖拾捌元為
原告預供擔保，得免為假執行。
本判決第六項於原告以新台幣肆拾貳萬玖仟元為被告卯○○、子○○供擔保後，得假
執行；但被告子○○如於假執行程序實施前，以新台幣壹佰貳拾捌萬柒仟肆佰肆拾柒
元為原告預供擔保，得免為假執行。
本判決第七項於原告以新台幣壹拾捌萬陸仟元為被告卯○○、酉○○○供擔保後，得
假執行；但被告酉○○○如於假執行程序實施前，以新台幣伍拾伍萬捌仟肆佰拾柒
元為原告預供擔保，得免為假執行。
本判決第八項於原告以新台幣貳拾萬零捌仟元為被告戌○○、庚○○○供擔保後，得
假執行；但被告庚○○○如於假執行程序實施前，以新台幣陸拾貳萬貳仟玖佰柒拾捌
元為原告預供擔保，得免為假執行。
本判決第九項於原告以新台幣拾柒萬陸仟元為被告辛○供擔保後，得假執行；但被
告辛○於假執行程序實施前，以新台幣壹佰壹拾貳萬柒仟零壹拾陸元為原告預供擔保
，得免為假執行。
本判決第十項於原告以新台幣貳拾貳萬壹仟元為被告巳○○供擔保後，得假執行；但
被告巳○○於假執行程序實施前，以新台幣陸拾陸萬貳仟零壹拾元為原告預供擔保，
得免為假執行。
本判決第十一項於原告以新台幣貳拾肆萬陸仟元為被告甲○○供擔保後，得假執行；
但被告甲○○於假執行程序實施前，以新台幣柒拾萬柒仟佰零玖元為原告預供擔
保，得免為假執行。
本判決第十二項於原告以新台幣拾肆萬貳仟元為被告午○○供擔保後，得假執行；
但被告午○○於假執行程序實施前，以新台幣壹佰零貳萬柒仟肆佰拾捌元為原告預
供擔保，得免為假執行。
本判決第十三項於原告以新台幣拾柒萬貳仟元為被告壬○○供擔保後，得假執行；
但被告壬○○於假執行程序實施前，以新台幣壹佰壹拾壹萬伍仟玖佰伍拾壹元為原告
預供擔保，得免為假執行。
本判決第十四項於原告以新台幣壹佰壹拾肆萬元為被告丑○○供擔保後，得假執行；
但被告丑○○於假執行程序實施前，以新台幣佰肆拾貳萬零佰捌拾柒元為原告預
供擔保，得免為假執行。
本判決第十五項於原告以新台幣貳拾壹萬捌仟元為被告丑○○、未○○供擔保後，得
假執行；但被告丑○○、未○○於假執行程序實施前，以新台幣陸拾伍萬肆仟零貳拾
元為原告預供擔保，得免為假執行。
本判決第十六項於原告以新台幣壹萬伍仟元為被告辰○○供擔保後，得假執行；但被
告辰○○如於假執行程序實施前，以新台幣肆萬伍仟捌佰拾陸元為原告預供擔保，
得免為假執行。
本判決第十七項於原告以新台幣壹萬玖仟元為被告乙○○供擔保後，得假執行。
本判決第十八項於原告以新台幣壹萬捌仟元為被告戊○○○供擔保後，得假執行。
本判決第十九項於原告以新台幣壹萬捌仟元為被告申○○供擔保後，得假執行。
本判決第二十項於原告以新台幣壹萬玖仟元為被告己○○供擔保後，得假執行；但被
告己○○如於假執行程序實施前，以新台幣伍萬伍仟伍佰伍拾柒元為原告預供擔保，
得免為假執行。
本判決第二十一項於原告以新台幣萬陸仟元為被告子○○供擔保後，得假執行；但
被告子○○如於假執行程序實施前，以新台幣壹拾萬柒仟肆佰肆拾陸元為原告預供擔
保，得免為假執行。
本判決第二十二項於原告以新台幣壹萬陸仟元為被告酉○○○供擔保後，得假執行；
但被告酉○○○如於假執行程序實施前，以新台幣肆萬陸仟陸佰零伍元為原告預供擔
保，得免為假執行。
本判決第二十三項於原告以新台幣壹萬柒仟元為被告庚○○○供擔保後，得假執行；
但被告庚○○○如於假執行程序實施前，以新台幣伍萬壹仟玖佰玖拾貳元為原告預供
擔保，得免為假執行。
本判決第二十四項於原告以新台幣萬壹仟元為被告辛○供擔保後，得假執行；但被
告辛○於假執行程序實施前，以新台幣玖萬肆仟零伍拾柒元為原告預供擔保，得免為
假執行。
本判決第二十五項於原告以新台幣壹萬捌仟元為被告巳○○供擔保後，得假執行；但
被告巳○○於假執行程序實施前，以新台幣伍萬伍仟貳佰肆拾玖元為原告預供擔保，
得免為假執行。
本判決第二十六項於原告以新台幣貳萬元為被告甲○○供擔保後，得假執行；但被告
甲○○於假執行程序實施前，以新台幣陸萬壹仟伍佰拾元為原告預供擔保，得免
為假執行。
本判決第二十七項於原告以新台幣貳萬捌仟伍佰捌拾貳元為被告午○○供擔保後，得
假執行；但被告午○○於假執行程序實施前，以新台幣捌萬伍仟柒佰肆拾柒元為原告
預供擔保，得免為假執行。
本判決第二十八項於原告以新台幣萬壹仟元為被告壬○○供擔保後，得假執行；但
被告壬○○於假執行程序實施前，以新台幣玖萬仟壹佰拾肆元為原告預供擔保，
得免為假執行。
本判決第二十九項於原告以新台幣壹拾壹萬壹仟元為被告丑○○供擔保後，得假執行
；但被告丑○○於假執行程序實施前，以新台幣拾萬仟壹佰捌拾玖元為原告預
供擔保，得免為假執行。
本判決第三十項於原告以新台幣壹萬捌仟元為被告未○○供擔保後，得假執行；但被
告未○○於假執行程序實施前，以新台幣伍萬肆仟伍佰捌拾貳元為原告預供擔保，得
免為假執行。
本判決第三十一項於原告以新台幣柒仟元為被告辰○○供擔保後，得假執行；但被告
辰○○如於假執行程序實施前，以新台幣貳萬壹仟元為原告預供擔保，得免為假執行
。
本判決第三十二項於原告以新台幣玖仟元為被告乙○○供擔保後，得假執行。
本判決第三十三項於原告以新台幣捌仟元為被告戊○○○供擔保後，得假執行。
本判決第三十三項於原告以新台幣柒仟元為被告申○○供擔保後，得假執行。
本判決第三十四項於原告以新台幣捌仟元為被告己○○供擔保後，得假執行；但被告
己○○如於假執行程序實施前，以新台幣貳萬伍仟元為原告預供擔保，得免為假執行
。
本判決第三十五項於原告以新台幣壹萬陸仟元為被告子○○供擔保後，得假執行；但
被告子○○如於假執行程序實施前，以新台幣肆萬捌仟元為原告預供擔保，得免為假
執行。
本判決第三十六項於原告以新台幣柒仟元為被告酉○○○供擔保後，得假執行；但被
告酉○○○如於假執行程序實施前，以新台幣貳萬壹仟元為原告預供擔保，得免為假
執行。
本判決第三十七項於原告以新台幣捌仟元為被告庚○○○供擔保後，得假執行；但被
告庚○○○如於假執行程序實施前，以新台幣貳萬肆仟元為原告預供擔保，得免為假
執行。
本判決第三十八項於原告以新台幣壹萬肆仟元為被告辛○供擔保後，得假執行；但被
告辛○於假執行程序實施前，以新台幣肆萬貳仟元為原告預供擔保，得免為假執行。
本判決第三十九項於原告以新台幣捌仟元為被告巳○○供擔保後，得假執行；但被告
巳○○於假執行程序實施前，以新台幣貳萬伍仟元為原告預供擔保，得免為假執行。
本判決第四十項於原告以新台幣玖仟元為被告甲○○供擔保後，得假執行；但被告甲○○於假執行程序實施前，以新台幣新台幣貳萬柒仟伍佰元為原告預供擔保，得免為
假執行。
本判決第四十一項於原告以新台幣壹萬仟元為被告午○○供擔保後，得假執行；但
被告午○○於假執行程序實施前，以新台幣肆萬元為原告預供擔保，得免為假執行。
本判決第四十二項於原告以新台幣壹萬肆仟元為被告壬○○供擔保後，得假執行；但
被告壬○○於假執行程序實施前，以新台幣肆萬貳仟元為原告預供擔保，得免為假執
行。
本判決第四十三項於原告以新台幣伍萬元為被告丑○○供擔保後，得假執行；但被告
丑○○於假執行程序實施前，以新台幣壹拾伍萬元為原告預供擔保，得免為假執行。
本判決第四十四項於原告以新台幣捌仟元為被告未○○供擔保後，得假執行；但被告
未○○於假執行程序實施前，以新台幣貳萬伍仟元為原告預供擔保，得免為假執行。
原告其餘假執行之聲請駁回。
    事      實
甲、原告方面：
一、聲明：求為判決（一）被告辰○○應將坐落新竹市○○段三八地號土地（下稱系
    爭土地）如附圖所示Ａ部分面積十七．八七平方公尺上門牌號碼新竹市○○路○
    段五五號建物全部拆除，並將上開占用土地返還予原告。（二）被告乙○○、丙○○、丁○○、戊○○○應自坐落系爭土地上門牌號碼新竹市○○路○段五七號
    建物即如附圖所示Ｂ部分面積二二．二一平方公尺騰空遷讓，被告乙○○應將同
    上建物坐落系爭土地如附圖所示Ｂ部分全部拆除，並將上開占用土地返還予原告
    。（三）被告乙○○、丙○○、丁○○、戊○○○應自坐落系爭土地上門牌號碼
    新竹市○○路○段五九號建物即如附圖所示Ｃ部分面積二一．三三平方公尺騰空
    遷讓，被告戊○○○應將同上建物坐落系爭土地如附圖所示Ｃ部分全部拆除，並
    將上開占用土地返還予原告。（四）被告寅○○應自坐落系爭土地上門牌號碼新
    竹市○○路○段六一號建物即如附圖所示Ｄ部分面積二一．一五平方公尺騰空遷
    讓，被告申○○應將同上建物坐落系爭土地如附圖所示Ｄ部分全部拆除，並將上
    開占用土地返還予原告。（五）被告卯○○應自坐落系爭土地上門牌號碼新竹市
    ○○路○段六三號建物即如附圖所示Ｅ部分面積二一．六六平方公尺騰空遷讓，
    被告己○○應將同上建物坐落系爭土地如附圖所示Ｅ部分全部拆除，並將上開占
    用土地返還予原告。（六）被告卯○○、子○○應自坐落系爭土地上門牌號碼新
    竹市○○路○段六五號建物即如附圖所示Ｆ部分面積二一．八四平方公尺及門牌
    號碼新竹市○○路○段六七號建物即如附圖所示Ｇ部分面積二０．０五平方公尺
    騰空遷讓，被告子○○應將同上建物坐落系爭土地如附圖所示Ｆ、Ｇ部分全部拆
    除，並將上開占用土地返還予原告。（七）被告卯○○、酉○○○應自坐落系爭
    土地上門牌號碼新竹市○○路○段六九號建物即如附圖所示Ｈ部分面積一八．一
    七平方公尺騰空遷讓，被告酉○○○應將同上建物坐落系爭土地如附圖所示Ｈ部
    分全部拆除，並將上開占用土地返還予原告。（八）被告戌○○、庚○○○應自
    坐落系爭土地上門牌號碼新竹市○○路○段七一號建物即如附圖所示Ｉ部分面積
    二０．二七平方公尺騰空遷讓，被告庚○○○應將同上建物坐落系爭土地如附圖
    所示Ｉ部分全部拆除，並將上開占用土地返還予原告。（九）被告辛○應將坐落
    系爭土地上門牌號碼新竹市○○路○段七三號建物即如附圖所示Ｊ部分面積一七
    ．四五平方公尺及門牌號碼新竹市○○路○段七五號建物即如附圖所示Ｋ部分面
    積一九．二二平方公尺全部拆除，並將上開占用土地返還予原告。（十）被告巳
    ○○應將坐落系爭土地上門牌號碼新竹市○○路○段七七號建物即如附圖所示Ｌ
    部分面積二一．五四平方公尺全部拆除，並將上開占用土地返還予原告。（十一
    ）被告甲○○應將坐落系爭土地上門牌號碼新竹市○○路○段七九號建物即如附
    圖所示Ｍ部分面積二三．九九平方公尺全部拆除，並將上開占用土地返還予原告
    。（十二）被告午○○應將坐落系爭土地上門牌號碼新竹市○○路○段八一號建
    物即如附圖所示Ｎ部分面積一八．一一平方公尺及門牌號碼新竹市○○路○段八
    三號建物即如附圖所示Ｏ部分面積一五．三二平方公尺全部拆除，並將上開占用
    土地返還予原告。（十三）被告壬○○應將坐落系爭土地上門牌號碼新竹市○○
    路○段八五號建物即如附圖所示Ｐ部分面積一七．０二平方公尺及門牌號碼新竹
    市○○路○段八七號建物即如附圖Ｑ所示部分面積一九．二九平方公尺全部拆除
    ，並將上開占用土地返還予原告。（十四）被告丑○○應將坐落系爭土地上門牌
    號碼新竹市○○路○段九一號建物即如附圖所示Ｓ部分面積二二．二０平方公尺
    、門牌號碼新竹市○○路○段九五號建物即如附圖Ｕ所示部分面積一九．五七平
    方公尺、門牌號碼新竹市○○路○段九七號建物即如附圖所示Ｖ部分面積二四．
    四一平方公尺、同建物增建部分即如附圖所示Ｗ部分面積三八．五八平方公尺、
    Ｘ部分雨遮面積六．五三平方公尺全部拆除，並將上開占用土地返還予原告。（
    十五）被告丑○○應自坐落系爭土地上門牌號碼新竹市○○路○段九三號建物即
    如附圖所示Ｔ部分面積二一．二八平方公尺騰空遷讓，被告未○○應將同上建物
    坐落系爭土地如附圖所示Ｔ部分全部拆除，並將上開占用土地返還予原告。（十
    六）被告辰○○應給付原告新台幣（下同）四萬五千八百三十六元，及自補正聲
    明暨追加狀繕本送達翌日即民國（下同）九十年三月八日起至清償日止按年息百
    分之五計算之利息。（十七）被告乙○○應給付原告五萬六千九百六十八元，及
    自起訴狀繕本送達翌日即八十九年十一月七日起至清償日止按年息百分之五計算
    之利息。（十八）被告戊○○○應給付原告五萬四千七百一十一元，及自補正聲
    明暨追加狀繕本送達翌日即九十年三月八日起至清償日止按年息百分之五計算之
    利息。（十九）被告申○○應給付原告五萬四千八百十三元，及自補正聲明暨追
    加狀繕本送達翌日即九十年三月十四日起至清償日止按年息百分之五計算之利息
    。（二十）被告己○○應給付原告五萬五千五百五十七元，及自起訴狀繕本送達
    翌日即八十九年十一月九日起至清償日止按年息百分之五計算之利息。（二一）
    被告子○○應給付原告十萬七千四百四十六元，及自補正聲明暨追加狀繕本送達
    翌日即九十年三月八日起至清償日止按年息百分之五計算之利息。（二二）被告
    酉○○○應給付原告四萬六千六百零五元，及自起訴狀繕本送達翌日即八十九年
    十一月九日起至清償日止按年息百分之五計算之利息。（二三）被告庚○○○應
    給付原告五萬一千九百九十二元，及自補正聲明暨追加狀繕本送達翌日即八十九
    年十一月九日起至清償日止按年息百分之五計算之利息。（二四）被告辛○應給
    付原告九萬四千零五十七元，及自起訴狀繕本送達翌日即八十九年十一月七日起
    至清償日止按年息百分之五計算之利息。（二五）被告巳○○應給付原告五萬五
    千二百四十九元，及自起訴狀繕本送達翌日即八十九年十一月八日起至清償日止
    按年息百分之五計算之利息。（二六）被告甲○○應給付原告六萬一千五百三十
    三元，及自補正聲明暨追加狀繕本送達翌日即九十年三月八日起至清償日止按年
    息百分之五計算之利息。（二七）被告午○○應給付原告八萬五千七百四十七元
    ，及自起訴狀繕本送達翌日即八十九年十一月七日起至清償日止按年息百分之五
    計算之利息。（二八）被告壬○○應給付原告九萬三千一百三十四元，及自起訴
    狀繕本送達翌日即八十九年十一月九日起至清償日止按年息百分之五計算之利息
    。（二九）被告丑○○應給付原告三十三萬三千一百八十九元，及自聲明暨追加
    狀繕本送達翌日即九十年三月八日起至清償日止按年息百分之五計算之利息。（
    三０）被告未○○應給付原告五萬四千五百八十二元，及自補正聲明暨追加狀繕
    本送達翌日即九十年三月八日起至清償日止按年息百分之五計算之利息。（三一
    ）被告辰○○應自八十九年十一月一日起至返還第一項所示占有土地日止，按年
    給付原告一萬零二百十一元。（三二）被告乙○○應自八十九年十一月一日起至
    返還第二項占有土地日止，按年給付原告一萬二千六百九十一元。（三三）被告
    戊○○○應自八十九年十一月一日起至返還第三項占有土地日止，按年給付原告
    一萬二千一百八十八元。（三四）被告申○○應自九十年三月七日起至返還第四
    項占有土地日止，按年給付原告一萬二千零八十五元。（三五）被告己○○應自
    八十九年十一月一日起至返還第五項占有土地日止，按年給付原告一萬二千三百
    七十七元。（三六）被告子○○應自八十九年十一月一日起至返還第六項占有土
    地日止，按年給付原告二萬三千九百三十六元。（三七）被告酉○○○應自八十
    九年十一月一日起至返還第七項占有土地日止，按年給付原告一萬零三百八十二
    元。（三八）被告庚○○○應自八十九年十一月一日起至返還第八項占有土地日
    止，按年給付原告一萬一千五百八十二元。（三九）被告辛○應自八十九年十一
    月一日起至返還第九項占有土地日止，按年給付原告二萬零九百五十三元。（四
    ０）被告巳○○應自八十九年十一月一日起至返還第十項占有土地日止，按年給
    付原告一萬二千三百零八元。（四一）被告甲○○應自八十九年十一月一日起至
    返還第十一項占有土地日止，按年給付原告一萬三千七百零八元。（四二）被告
    午○○應自八十九年十一月一日起至返還第十二項占有土地日止，按年給付原告
    一萬九千六百十六元。（四三）被告壬○○應自八十九年十一月一日起至返還第
    十三項占有土地日止，按年給付原告二萬零七百四十八元。（四四）被告丑○○
    應自八十九年十一月一日起至返還第十四項占有土地日止，按年給付原告七萬四
    千二百二十五元。（四五）被告未○○應自八十九年十一月一日起至返還第十五
    項占有土地日止，按年給付原告一萬二千一百五十九元。（四六）以供擔保為條
    件之假執行宣告。
二、陳述：
（一）請求遷出及拆屋還地部分：
  １、緣系爭土地為國有土地，原告為使用管理人，而被告等均無任何正當占有權源
      ，竟分別無權占用系爭土地如附圖所示Ａ至Ｘ之位置經營商店或居住使用，亦
      即被告辰○○將其所有門牌號碼新竹市○○路○段五五號建物之部分占用系爭
      土地中如附圖所示Ａ部分面積十七．八七平方公尺之土地，經營檳榔攤使用；
      被告乙○○則將其所有光復路二段五七號建物之部分，占用系爭土地如附圖所
      示Ｂ部分面積二二．二一平方公尺之土地，經營販售米粉等產品及居住使用，
      另丙○○、丁○○、戊○○○亦使用前開建物；被告戊○○○則將其所有光復
      路二段五九號建物之部分，占用系爭土地如附圖所示Ｃ部分面積二一．三三平
      方公尺之土地，經營販售米粉等產品及居住使用，被告乙○○、丙○○、丁○○亦使用前開建物；被告申○○則將其所有光復路二段六一號建物之部分，占
      用系爭土地如附圖所示Ｄ部分面積二一．一五平方公尺之土地，供被告寅○○
      經營檳榔攤使用；被告己○○將其所有光復路二段六三號建物之部分，占用系
      爭土地如附圖所示Ｅ部分面積二一．六六平方公尺之土地，供被告卯○○經營
      販售米粉、小吃及居住使用；被告子○○將其所有光復路二段六五、六七號建
      物之部分，占用系爭土地如附圖所示Ｆ、Ｇ部分面積二一．八四、二０．０五
      平方公尺之土地，供被告卯○○經營販售米粉、小吃使用，另被告子○○亦有
      居住使用前開二建物；被告酉○○○將其所有光復路二段六九號建物之部分，
      占用系爭土地如附圖所示Ｈ部分面積一八．一七平方公尺之土地，供被告卯○○經營販售米粉、小吃使用，另被告酉○○○亦有居住使用前開建物；被告庚○○○將其所有光復路二段七一號建物之部分，占用系爭土地如附圖所示Ｉ部
      分面積二０．二七平方公尺之土地，供被告戌○○經營檳榔店使用，另被告庚○○○亦有居住使用前開建物；被告辛○將其所有光復路二段七三、七五號建
      物之部分，分別占用系爭土地如附圖所示Ｊ部分面積一七．四五平方公尺、Ｋ
      部分面積一九．二二平方公尺之土地，供經營販售米粉等小吃及居住使用；被
      告巳○○將其所有光復路二段七七號建物之部分，占用系爭土地如附圖所示Ｌ
      部分面積二一．五四平方公尺之土地，供經營販售早餐及居住使用；被告甲○○將其所有光復路二段七九號建物之部分，占用系爭土地如附圖所示Ｍ部分面
      積二三．九九平方公尺之土地，供經營販售小吃店及居住使用；被告午○○將
      其所有光復路二段八一、八三號建物之部分，分別占用系爭土地如附圖Ｎ、Ｏ
      部分面積一八．一一、一五．三二平方公尺之土地，供經營早餐店及居住使用
      ；被告壬○○將其所有光復路二段八五、八七號建物之部分，分別占用系爭土
      地如附圖所示Ｐ、Ｑ部分面積一七．０二、一九．二九平方公尺之土地，供經
      營販售米粉、貢丸及居住使用；被告丑○○將其所有光復路二段八九、九一、
      九五、九七號建物之部分，分別占用系爭土地如附圖Ｒ、Ｓ、Ｕ、Ｖ部分面積
      一八．六一、二二．二０、一九．五七、二四．四一平方公尺之土地，供經營
      飯館使用；另並占用系爭土地如附圖所示Ｗ部分面積三八．五八平方公尺之土
      地，即在前開光復路二段九七號建物旁增建建物，另占用系爭土地如附圖所示
      Ｘ部分面積六．五三平方公尺搭蓋雨遮；被告未○○則將其所有光復路二段九
      三號建物之部分，占用系爭土地如附圖Ｔ部分面積二一．二八平方公尺之土地
      ，供被告丑○○經營飯館使用。
  ２、按所有人對於無權占有或侵奪其所有物者，得請求返還之，對於妨害其所有權
      者，得請求除去之，民法第七百六十七條定有明文；又按國有財產撥給各地國
      家機關使用者，名義上雖仍為國有，實際上即為使用機關行使所有權之權利，
      故最高法院對於是類財產之歷來見解，向准由管領機關起訴，代國家主張所有
      權人之權利（最高法院五十一年度台上字第二六八０號判例意旨參照）。查原
      告既係系爭土地之管理使用人，自得依民法第七百六十七條規定，請求上開占
      用系爭土地之建物所有權人即被告辰○○等拆屋還地及請求前開無權占用者即
      上開各被告分別自占用之土地遷出。至被告雖辯稱新竹市地政事務所鑑測之結
      果不正確云云；惟查第一次鑑測與再次為補充鑑測所採用之方法縱有不同，亦
      不表示測得占用之面積必然不同，且再次至現場為補充鑑測時，被告亦有會同
      在場，足見鑑測之結果自屬正確。
　３、次按因時效完成而取得地上權或地上權登記請求權者，必須以行使地上權之意
      思而占有他人之土地為其成立要件之一，如非以行使地上權之意思而占有系爭
      土地，即無從因時效而取得地上權或地上權登記請求權；又縱認因地上權取得
      時效完成而得主張時效利益，依民法第七百七十二條準用同法第七百六十九條
      及第七百七十條之規定，亦僅得請求登記為地上權人而已，並非即取得地上權
      ，在其未依法登記為地上權人之前，自不能本於地上權之法律關係，向土地所
      有人有所主張而認其非無權占有；且按占有人因時效取得地上權登記請求權，
      向該管地政機關請求為地上權登記，經地政機關受理，受訴法院應就占有人是
      否具備時效取得地上權之要件為實體上裁判者，須以占有人於土地所有權人請
      求拆屋還地前，以具備時效取得地上權之要件為由，向地政機關請求登記為地
      上權人為前提（最高法院八十九年度台上字第一三七０號、八十七年度台上字
      第三０八一號、八十六年度台上字第三一四０號、八十六年度台上字第三００
      六號、八十五年度台上字第八二九號判決意旨及最高法院八十年度第二次民事
      庭會議決議參照）。查本件被告於原告提起本件訴訟前，未曾以具備時效取得
      地上權要件為由，向地政機關請求登記為地上權人，則其等辯稱地上權時效取
      得進而為正當占有權源云云，即屬無據。復按主張因時效取得地上權者，依民
      法第七百七十二條準用同法第七百六十九條或第七百七十條之規定，須以行使
      地上權之意思而占有他人之土地，經過一定之期間，始得請求登記為地上權人
      ；此項意思，依民法第九百四十四條第一項之規定既不在推定之列，故須由占
      有人負證明之責；又占有人無法律上之權源在他人土地上有建築物或其他工作
      物或竹木，可能係基於侵權行為之意思，亦可能基於越界建築使用，亦或界址
      不明致誤認他人土地為自己所有，或因不知為他人土地而誤為占有使用，尚難
      僅以占有人在他人土地上有建築物或其他工作物或竹木之客觀事實，自認占有
      人係基於行使地上權之意思而占有（最高法院八十七年度台上字第一二八四號
      判決意旨參照）。是被告等縱有占用系爭土地達二十年以上之事實，亦不足以
      證明其等係以行使地上權之意思而占有他人土地之要件；且查被告等於八十九
      年十一月二十三日之答辯狀，亦表示「被告果有占有其校地之情事˙˙˙˙焉
      不有令被告等拆除˙˙˙˙又被告之建物係建蓋於渠溝及光復路旁，其使用管
      理人，或為水利局及新竹市政府，是原告是否為使用管理機關，不無疑義」等
      語，另本院會同兩造至現場履勘時，在場之被告等亦均仍堅稱並未占用系爭土
      地，均足可證原告等並非以行使地上權意思而占用系爭土地，被告之所辯自不
      足採。
（二）不當得利損害賠償部分：
  １、查被告等既無權占用系爭土地，致原告受有相當於租金額之損害，原告除得依
      公有土地租金計收標準，請求自起訴（或追加）時追溯五年間之不當得利損害
      賠償額，而被告等各別應給付之金額即如主文第十六項至第三十項所示（計算
      方式詳如附表一）；又因前開建物（含增建建物及雨遮）迄今仍占用系爭土地
      ，原告自另得依八十九年租金額為被告等交還土地前損害額之計算標準，請求
      自起訴（或追加）翌日起至交還各別占用土地日止，各別按年給付如附表二所
      示不當得利額。
  ２、又依台灣省政府八十三年五月九日八三府財五字第一五一六四０號函示，八十
      三年上期（即八十二年六月至同年十二月）省有基地租金及使用補償金，在台
      灣省省有基地租金率調整方案尚未公布實施前，其租金率不分使用分區一律以
      申報地價年息百分之五計收；又依平均地權條例施行細則第二十一條規定，公
      有土地以各該宗土地之公告地地價為申報地價，而系爭土地自八十五年起歷年
      公告地價有所變動，故請求時亦隨之調整計算相當租金之損害。
（三）請求權基礎：民法第七百六十七條所有物返還請求權、同法第一百八十四條侵
      權行為損害賠償請求權、同法第一百七十條不當得利損害賠償請求權。
三、證據：提出土地登記謄本一件、地籍圖謄本一份、相關位置及現況說明一份、現
    場相片十二張、台灣省政府函影本一份、地價證明書一份、陳情書一份等為證，
    另聲請向新竹市稅捐稽徵處調取前開門牌號碼新竹市○○路○段五五、五七、五
    九、六一、六三、六五、六七、六九、七一、七三、七五、七七、七九、八一、
    八三、八五、八七、八九、九一、九三、九五、九七號建物之稅籍資料。
乙、被告方面：
壹、被告辰○○、酉○○○、己○○、子○○、庚○○○、辛○、巳○○、甲○○、
    午○○、壬○○、丑○○、未○○部分：
一、聲明：請求駁回原告之訴，如受不利益判決，願供擔保，請准宣告免假執行。
二、陳述：
（一）原告起訴主張被告等無權占用其使用管理之系爭土地，並致原告受有相當租金
      額之損害，爰依民法第七百六十七條、第一百八十四條及第一百七十九條等規
      定，訴請被告等返還系爭土地及不當得利云云。
（二）查被告辰○○固為前開光復路二段五五號建物之所有權人，被告己○○為前開
      光復路二段六三號建物之所有權人，被告子○○為前開光復路二段六五、六七
      號建物之所有權人，被告酉○○○為前開光復路二段六九號建物之所有權人，
      被告庚○○○為前開光復路二段七一號建物之所有權人，被告辛○為前開光復
      路二段七三、七五號建物之所有權人，被告巳○○為前開光復路二段七七號建
      物之所有權人，被告甲○○為前開光復路二段七九號建物之所有權人，被告午
      ○○為前開光復路二段八一、八三號建物之所有權人，被告壬○○為前開光復
      路二段八五、八七號建物之所有權人，被告丑○○為前開光復路二段八九、九
      一、九五、九七號（含其旁增建建物及雨遮）建物之所有權人，被告未○○為
      前開光復路二段九三號建物之所有權人，惟上開建物（含增建部分及雨遮）均
      未占用系爭土地，蓋被告所有之前開各建物，早於四十四、四十五年間即興建
      ，原告則係於五十三年間始自中國石油研究所接管系爭土地，茍被告等確有占
      用系爭土地，依當時權威時代背景，焉有不令被告等拆除，卻反而將其學校圍
      牆內縮而興建情事。
（三）查被告子○○所有前開光復路二段六五、六七號建物，係於五十三年間由妻子
      龍月妹向訴外人李素貞購買，嗣龍月妹於五、六年前左右將前開建物轉讓由被
      告子○○取得，而該二建物自五十三年間起即使用迄今，另建物移轉亦有至新
      竹市政府辦理相關手續，乃係依法取得；被告庚○○○則自四十四年間起，即
      取得並開始使用前開光復路二段七一號建物迄今，均未曾轉讓他人，原告於二
      十年前興建圍牆時，因緊靠其建物後方，尚有補償三千元，足見前開建物並未
      占用到系爭土地；被告甲○○則約於六十七年間買受而取得前開光復路二段七
      九號建物，並一直使用至今，原告並曾補償三千元，被告甲○○始拆除後方部
      分建物，足見前開建物並未占用到系爭土地；被告未○○係於五十年間即購得
      前開二段九三號建物，並使用迄今；被告辛○亦取得前開光復路二段七三、七
      五號建物多年，該二建物原本較現在更向後方延伸，約於二十年前左右，原告
      以三千元之代價，向被告辛○購買，始將後方之部分建物拆除，足見其前開二
      建物並未占用到系爭土地；被告巳○○亦使用前開光復路二段七七號建物多年
      ，當時原告亦曾支付三千元，被告巳○○始同意將後方部分建物拆除；被告午
      ○○係於二十餘年前即取得前開光復路八一、八三號建物所有權並使用迄今，
      原告於六十八年、六十九年間尚有給付五千元購買前開建物後方土地，是前開
      建物應不致占用到系爭土地；被告丑○○亦在前開所有之建物營業多年，對原
      告並無影響，而原告收回此部分土地亦無多大實益等。且按以所有之意思，二
      十年間和平繼續占有他人未登記之不動產者，得請求登記為所有人；以所有之
      意思，十年間和平繼續占有他人未登記之不動產，而其占有之始為善意並無過
      失者，得請求登記為所有人；前開規定，於所有權以外財產權之取得，準用之
      ，民法第七百六十九條、第七百七十條及第七百七十二條分別定明文。基於前
      述，被告庚○○○等人分自四十四年間起即陸續占有系爭土地，足資證明被告
      等確以所有之意思，二十年間以上和平繼續占有原告管理之系爭土地，是被告
      自屬合法占有，原告已不得訴請拆除。
（四）又按請求返還所有物之訴訟，應以現在占有該物之人為被告，如非現在占有該
      物之人，縱令所有人之占有係因其人之行為而喪失，所有人亦僅於此項行為具
      備侵權行為之要件時，得向其人請求損害賠償，要不得本於物上請求權，對之
      請求返還所有物；查本件有部分被告業將所有之建物出租他人，顯已非現在占
      有系爭土地之人，原告訴請此部分被告返還，亦有未合。
（五）次查本件雖經新竹市地政事務所測繪被告等有占用系爭土地之情形，惟依據原
      告起訴時所附證物四之全景圖及本院至現場勘驗得知，被告等之地上物雨遮或
      建物本身現況並非呈一直線，而係參疵不齊狀，然新竹市地政事務所經本院囑
      託鑑測之九十年二月十三日土地複丈成果圖所示，被告辰○○等人所有之前開
      建物尾端（即Ａ至Ｘ部分）不僅為一直線，且均係緊沿原告所有坐落系爭土地
      界線建造，而未占用至鄰界光復段任何地號之絲毫土地，此一鑑界測量結果，
      顯與常情不合。查被告等於系爭土地建造建物之際，並未經測量鑑界，且非同
      一時期興建，是本件施測基準及正確性，即有疑義。又查本件依據新竹市地政
      事務所測繪之複丈成果圖，就圖示坐落Ａ至Ｗ土地之建物後圍雜草灌木叢生，
      亦非呈直線狀，至建物後方雖有一圍牆，惟係原告所自行興建，是施測人員似
      將原告自建之圍牆，誤認為被告等之建物後緣，始將建物後方界線均測繪呈一
      直線。從而，本件地政機關鑑測之複丈成果圖既有多項與系爭土地上建物現狀
      不符之情形，且其施測過程亦多有瑕疵，自不足採，次查本院雖經請新竹市地
      政事務所再行至現場補充鑑測，惟補正之土地複丈成果圖及系爭被告使用土地
      之面積表，竟與該所前開第一次鑑測之土地複丈成果圖及使用土地面積表之圖
      示及數據，完全相同；然查該所再次為補充鑑測而至現場所施之測量方式（係
      逐戶一一以皮尺施測各系爭被告使用土地之面積），與第一次初鑑測時所施之
      測量方式（僅就前後及中間數間有入內以皮尺量測，並未每間均入內測量）有
      所不同，結果竟計算出完全相同之數據；又坐落系爭土地之建物中屬於前段、
      後段部分後方坐落位置線，固係在原告圍牆外緣，但就屬於中段有部分建物，
      因未設置窗戶，而由原告之圍牆端，亦無法看出是否緊鄰原告圍牆外緣，準此
      足證本件補測之施測基準及正確性亦有疑義，即難依該鑑測結果，作為認定被
      告等無權占用系爭土地之依據。
（六）末按所有人對於無權占有其所物者，固得請求返還之；惟因時效而取得地上權
      登記請求者，在未完成地上權登記，前雖未取得地上權，但其占有該地，究不
      能因此而認係無權占有；而被告既已時效取得地上權登記請求權，據此，原告
      亦不得再向被告為本件之請求。
（七）綜上所述，被告等既以所有之意思，二十年間以上和平繼續占有原告之系爭土
      地，是依前開說明，原告依所有物返還請求權之法律關係訴請被告等返還土地
      ，顯無理由，應予以駁回
三、證據：提出土地登記謄本一件、土地登記簿謄本一件、買賣所有權移轉契約書影
    本五份、新竹縣稅捐稽徵處函影本一份、房屋稅籍證明書影本一份、房屋稅繳款
    書影本二份、相片影本二張、相片二張、原告回覆立委書函影本一份、新竹縣政
    府核發之舊有違章建築房屋修繕證影本二份、房屋稅繳納通知書影本二份等為證
    ，並聲請訊問鑑定證人即新竹市地政事務所負責本件鑑測之測量員林瑞煌。
貳、被告丁○○、戊○○○、乙○○、丙○○部分：
    被告丙○○未於言詞辯論期日到場，亦未提出準備書狀作何聲明或陳述；被告戊○○○、乙○○未於最後未於言詞辯論期日到場，惟據其在本院之前言詞辯論期
    日連同被告丁○○所為之聲明及陳述略以：
一、聲明：請求駁回原告之訴。
二、陳述：被告丁○○、戊○○○、乙○○就前開光復路二段五七、五九號建物分別
    屬被告乙○○、戊○○○所有，目前為被告乙○○、丙○○、丁○○、戊○○○
    等占有使用乙節，固不爭執；惟查前開二建物應均係坐落在水利地及道路用地，
    並未占用到系爭土地，另前開二建物業已使用四十餘年，原告不應向被告訴請拆
    屋還地。又前開二建物之後方並非靠近原告之圍牆，其間尚有一空地，且該二建
    物後方並非一直線，惟新竹市地政事務所就本件為鑑測時，均係算至圍牆處，自
    有錯誤。另因被告乙○○、戊○○○等係先購得前開二建物，原告才在其後取得
    系爭土地之管理權，故如要請求被告乙○○、戊○○○拆除，須要加以補償，不
    能又要被告等拆除，又反要求被告等補償等情。
參、被告寅○○、申○○、卯○○、戌○○部分：
    被告寅○○、申○○、卯○○、戌○○未於言詞辯論期日到場，亦未提出準備書
    狀作何聲明或陳述。
    理      由
一、程序方面：
（一）按訴狀送達後，原告固不得將原訴變更或追加他訴；但請求之基礎事實同一、
      擴張或減縮應受判決事項之聲明或不甚礙被告之防禦及訴訟之終結者者，不在
      此限，民事訴訟法第二百五十五條第一項第二、三、七款分別定有明文。查本
      件原告係主張系爭土地為其管理，因遭被告等無權占用，而訴請就在其上建築
      建物、地上物者拆除返還占用土地，請求占有使用者遷出，另請求相當於租金
      之不當得利及損害賠償等情，因起訴時，尚未至現場進行測繪丈量，就占用之
      面積尚未確定，另其上建物實際所有人及使用人亦待至現場始得為進一步之確
      認，從而在本院至現場履勘並囑託地政機關測繪完成後，乃追加實際占用之人
      為被告，並就拆除範圍、相當租金不當得利及損害賠償之金額等，為聲明之更
      正、擴張或減縮等，核其符合前開各款之規定，參諸前述，應予准許，合先敘
      明。
（二）被告戊○○○、乙○○經合法通知，未於最後言詞辯論期日到場；被告丙○○
      、寅○○、申○○、卯○○、戌○○經合法通知，未於言詞辯論期日到場，核
      均無民事訴訟法第三百八十六條各款所列情形，爰依原告聲請，由其一造辯論
      而為判決。
二、原告起訴主張其為系爭土地之使用管理人，而被告辰○○將其所有前開光復路二
    段五五號建物之部分占用系爭土地中如附圖所示Ａ部分面積十七．八七平方公尺
    之土地，經營檳榔攤使用；被告乙○○、戊○○○分別將其所有光復路二段五七
    、五九號建物之部分占用系爭土地如附圖所示Ｂ部分面積二二．二一平方公尺及
    Ｃ部分面積二一．三三平方公尺之土地，經營販售米粉等產品及居住使用，另丙○○、丁○○、戊○○○亦使用前開建物；被告申○○則將其所有光復路二段六
    一號建物之部分占用系爭土地如附圖所示Ｄ部分面積二一．一五平方公尺之土地
    ，供被告寅○○經營檳榔攤使用；被告己○○將其所有光復路二段六三號建物之
    部分占用系爭土地如附圖所示Ｅ部分面積二一．六六平方公尺之土地，供被告卯
    ○○經營販售米粉、小吃及居住使用；被告子○○將其所有光復路二段六五、六
    七號建物之部分，占用系爭土地如附圖所示Ｆ、Ｇ部分面積二一．八四、二０．
    ０五平方公尺之土地，供被告卯○○經營販售米粉、小吃使用，另被告子○○亦
    有居住使用前開二建物；被告酉○○○將其所有光復路二段六九號建物之部分占
    用系爭土地如附圖所示Ｈ部分面積一八．一七平方公尺之土地，供被告卯○○經
    營販售米粉、小吃使用，另被告酉○○○亦有居住使用前開建物；被告庚○○○
    將其所有光復路二段七一號建物之部分，占用系爭土地如附圖所示Ｉ部分面積二
    ０．二七平方公尺之土地，供被告戌○○經營檳榔店使用，另被告庚○○○亦有
    居住使用前開建物；被告辛○將其所有光復路二段七三、七五號建物之部分分別
    占用系爭土地如附圖所示Ｊ部分面積一七．四五平方公尺、Ｋ部分面積一九．二
    二平方公尺之土地，供經營販售米粉等小吃及居住使用；被告巳○○將其所有光
    復路二段七七號建物之部分占用系爭土地如附圖所示Ｌ部分面積二一．五四平方
    公尺之土地，供經營販售早餐及居住使用；被告甲○○將其所有光復路二段七九
    號建物之部分占用系爭土地如附圖所示Ｍ部分面積二三．九九平方公尺之土地，
    供經營販售小吃店及居住使用；被告午○○將其所有光復路二段八一、八三號建
    物之部分分別占用系爭土地如附圖Ｎ、Ｏ部分面積一八．一一、一五．三二平方
    公尺之土地，供經營早餐店及居住使用；被告壬○○將其所有光復路二段八五、
    八七號建物之部分，分別占用系爭土地如附圖所示Ｐ、Ｑ部分面積一七．０二、
    一九．二九平方公尺之土地，供經營販售米粉、貢丸及居住使用；被告丑○○將
    其所有光復路二段八九、九一、九五、九七號建物之部分，分別占用系爭土地如
    附圖Ｒ、Ｓ、Ｕ、Ｖ部分面積一八．六一、二二．二０、一九．五七、二四．四
    一平方公尺之土地，供經營飯館使用；另並占用系爭土地如附圖所示Ｗ部分面積
    三八．五八平方公尺之土地，在前開光復路二段九七號建物旁增建建物，另占用
    系爭土地如附圖所示Ｘ部分面積六．五三平方公尺搭蓋雨遮；被告未○○則將其
    所有光復路二段九三號建物之部分，占用系爭土地如附圖Ｔ部分面積二一．二八
    平方公尺之土地，供被告丑○○經營飯館使用；而上開被告就占用系爭土地均無
    正當權源，而系爭土地名義上雖仍為國有，實際上係由使用機關即原告行使所有
    權之權利，自得代國家主張所有權人之權利，亦即得依民法第七百六十七條規定
    ，請求上開占用系爭土地之建物所有權人即被告辰○○等拆屋還地及請求無權占
    用系爭土地即前開各被告分別自占用部分遷出；又查被告等既無權占用系爭土地
    ，致原告受有相當於租金額之損害，原告除得依公有土地租金計收標準，請求自
    起訴（或追加）時追溯五年間之不當得利損害賠償額，並得依八十九年租金額為
    被告等交還土地前損害額之計算標準，請求自起訴（或追加）翌日起至交還各別
    占用土地日止，各別按年給付不當得利等情。
三、被告辰○○、酉○○○、己○○、子○○、庚○○○、辛○、巳○○、甲○○、
    午○○、壬○○、丑○○、未○○則以被告辰○○等人前開所有之各建物（含增
    建部分及雨遮）均未占用系爭土地，蓋被告所有之前開各建物，早於四十四、四
    十五年間即興建，原告則係於五十三年間自中國石油研究所接管系爭土地，茍被
    告等確有占用系爭土地，依當時權威時代背景，焉有不令被告等拆除，卻反而將
    其學校圍牆內縮情事；又查被告辰○○等之前開建物係自四十四年間起即陸續興
    建，足資證明被告等確以所有之意思，二十年間以上和平繼續占有原告管理之系
    爭土地，是被告自屬合法占有，原告已不得訴請拆除；又因時效而取得地上權登
    記請求者，在未完成地上權登記，雖未取得地上權，但其占有該地，仍屬有權占
    有，被告等既已時效取得地上權登記請求權，原告亦不得再向被告為本件之請求
    ；又查本件有部分被告業將所有之建物出租他人，顯已非現在占有系爭土地之人
    ，原告訴請此部分被告返還，亦有未合。至本件雖經新竹市地政事務所測繪被告
    等有分別占用系爭土地如附圖所示之土地，惟查被告等之建物雨遮或建物本身現
    況並非呈一直線，而該所之鑑測結果，被告辰○○等所有之前開建物尾端（即附
    圖所示Ａ至Ｘ）不僅為一直線，且均係緊沿系爭土地界線建造，而未占用至鄰界
    之土地，此顯與常情不合；又查前開各建物後圍雜草灌木叢生，亦非呈直線狀，
    建物後方之圍牆，則係原告所自行興建，而該所施測人員似將原告自建之圍牆，
    誤認為被告等建物之後緣，始將建物後方界線均呈一直線；從而本件鑑測結果既
    有多項與系爭土地上建物現狀不符之情形，且其施測過程亦多有瑕疵，自不能作
    為認定被告等無權占用系爭土地之依據等情。被告丁○○、戊○○○、乙○○、
    丙○○則以前開光復路二段五七、五九號建物均係坐落在水利地及道路用地，並
    未占用到系爭土地，另被告等業已使用前開二建物四十餘年，原告自不應向被告
    訴請拆屋還地；又前開二建物之後方並非靠近原告之圍牆，其間尚有一空地，且
    該二建物後方並非一直線，惟新竹市地政事務所就本件為鑑測時，均係算至圍牆
    處，自有錯誤等情置辯。
四、原告主張系爭土地為國有土地，而其為使用管理人，被告辰○○則為光復路二段
    五五號建物之所有權人，目前在該建物經營檳榔攤使用；被告乙○○、戊○○○
    則分別為光復路二段五七、五九號建物之所有權人，而該二建物係其二人用以經
    營販售米粉等產品及居住外，另丙○○、丁○○亦使用前開二建物；被告申○○
    則為光復路二段六一號建物之所有權人，並提供給被告寅○○經營檳榔攤使用；
    被告己○○為光復路二段六三號建物之所有權人，並出租給被告卯○○經營販售
    米粉、小吃及居住使用；被告子○○為光復路二段六五、六七號建物之所有權人
    ，並出租給被告卯○○經營販售米粉、小吃使用，另被告子○○亦有居住使用前
    開二建物；被告酉○○○為光復路二段六九號建物之所有權人，並出租給被告卯
    ○○經營販售米粉、小吃使用，另被告酉○○○亦有居住使用前開建物；被告庚○○○為光復路二段七一號建物之所有權人，並出租給被告戌○○經營檳榔店使
    用，另被告庚○○○亦有居住使用前開建物；被告辛○為光復路二段七三、七五
    號建物之所有權人，在該建物經營販售米粉等小吃及居住使用；被告巳○○為光
    復路二段七七號建物之所有權人，在該建物經營販售早餐及居住使用；被告甲○○為光復路二段七九號建物之所有權人，在該建物經營販售小吃店及居住使用；
    被告午○○為光復路二段八一、八三號建物之所有權人，在該建物經營早餐店及
    居住使用；被告壬○○為光復路二段八五、八七號建物之所有權人，在該建物經
    營販售米粉、貢丸及居住使用；被告丑○○為光復路二段八九、九一、九五、九
    七號建物（含九七號旁增建之建物及雨遮）之所有權人，在前開建物經營飯館使
    用；被告未○○則為光復路二段九三號建物之所有權人，出租給被告丑○○經營
    飯館使用之事實，業據提出土地登記謄本一件、地籍圖謄本一份、相關位置及現
    況說明一份、現場相片十二張、被告申○○戶籍謄本一件、陳情書一份等為證，
    復經本院會同兩造至現場履勘屬實，製有勘驗筆錄可憑，亦有新竹市稅捐稽徵處
    八十九年十二月八日八九新市稅財字第八九０五０二０三號函所附之房屋稅籍證
    明書十八份在卷可按，復為到庭之被告所不爭執，另被告卯○○雖於言詞辯論期
    日未到庭，惟於本院前開至現場履勘時，亦自承被告己○○有將前開光復路二段
    六三號建物，被告子○○有將前開光復路二段六五、六七號建物，被告酉○○○
    有將前開光復路二段六九號建物，分別出租給其經營「大拇指小吃店，供販售米
    粉、小吃等情（見本院八十九年十二月二十二日勘驗筆錄）；被告戌○○雖於言
    詞辯論期日未到庭，惟其妻何桂芳於本院至現場履勘時亦證稱前開光復路二段七
    一號建物一樓部分，確係其夫即被告戌○○向被告庚○○○承租目前供檳榔店使
    用等情，核與被告庚○○○所述情節相符（見同勘驗筆錄）；又被告丙○○有占
    有使用前開光復路二段五七、五九號建物等情，亦據被告丁○○於本院履勘時陳
    述綦詳；至被告寅○○、申○○雖於言詞辯論期日未到庭，惟參諸本院至現場履
    勘情形，前開新竹市稅捐稽徵處檢附之稅籍證明書及被告寅○○所提出之陳情書
    等，亦均可證明被告申○○為光復路二段六一號建物之所有權人，並提供給被告
    寅○○經營檳榔攤使用等情，從而足認原告此部分之主張為真實。惟原告主張被
    告等分別有占用系爭土地如附圖所示Ａ至Ｘ部分使用，則為被告所否認，是本件
    首應探究者為被告等究竟有無占有使用系爭土地之情事。
五、原告主張被告辰○○所有之光復路二段五五號建物，有占用系爭土地中如附圖所
    示Ａ部分面積十七．八七平方公尺之土地，被告乙○○所有之光復路二段五七號
    建物，有占用系爭土地如附圖所示Ｂ部分面積二二．二一平方公尺之土地，被告
    戊○○○所有之光復路二段五九號建物，有占用系爭土地如附圖所示Ｃ部分面積
    二一．三三平方公尺之土地，被告申○○所有之光復路二段六一號建物，有占用
    系爭土地如附圖所示Ｄ部分面積二一．一五平方公尺之土地，被告己○○所有之
    光復路二段六三號建物，有占用系爭土地如附圖所示Ｅ部分面積二一．六六平方
    公尺之土地，被告子○○所有之光復路二段六五、六七號建物，有占用系爭土地
    如附圖所示Ｆ、Ｇ部分面積二一．八四、二０．０五平方公尺之土地，被告酉○○○所有之光復路二段六九號建物，有占用系爭土地如附圖所示Ｈ部分面積一八
    ．一七平方公尺之土地，被告庚○○○所有之光復路二段七一號建物，有占用系
    爭土地如附圖所示Ｉ部分面積二０．二七平方公尺之土地，被告辛○所有之光復
    路二段七三、七五號建物，有占用系爭土地如附圖所示Ｊ部分面積一七．四五平
    方公尺、Ｋ部分面積一九．二二平方公尺之土地，被告巳○○所有之光復路二段
    七七號建物，有占用系爭土地如附圖所示Ｌ部分面積二一．五四平方公尺之土地
    ，被告甲○○所有之光復路二段七九號建物，有占用系爭土地如附圖所示Ｍ部分
    面積二三．九九平方公尺之土地，被告午○○所有之光復路二段八一、八三號建
    物，分別占用系爭土地如附圖Ｎ、Ｏ部分面積一八．一一、一五．三二平方公尺
    之土地，被告壬○○所有之光復路二段八五、八七號建物，分別占用系爭土地如
    附圖所示Ｐ、Ｑ部分面積一七．０二、一九．二九平方公尺之土地，被告丑○○
    所有之光復路二段八九、九一、九五、九七號建物，分別占用系爭土地如附圖Ｒ
    、Ｓ、Ｕ、Ｖ部分面積一八．六一、二二．二０、一九．五七、二四．四一平方
    公尺之土地，另其所有前開光復路二段九七號建物旁增建之建物、雨遮，亦有占
    用系爭土地如附圖所示Ｗ、Ｘ部分面積三八．五八平方公尺、六．五三平方公尺
    之土地；被告未○○所有之光復路二段九三號建物，有占用系爭土地如附圖Ｔ部
    分面積二一．二八平方公尺之土地等情，業據提出相關位置及現況說明一份、現
    場相片十二張等為證，並經本院會同兩造及新竹市地政事務所測量人員至現場履
    勘屬實，有勘驗筆錄及新竹市地政事務所檢送之複丈成果圖在卷可考；被告雖質
    疑新竹市地政事務所前開鑑測結果之正確性，並辯稱被告等之建物雨遮或建物本
    身現況並非呈一直線，另建物後方雜草灌木叢生，亦非呈直線狀，惟新竹市地政
    事務所鑑測之結果，前開建物之尾端（即Ａ至Ｘ）不僅為一直線，且均係緊沿系
    爭土地界線建造云云。惟查鑑定證人即新竹市地政事務所承辦本件鑑測之測量員
    林瑞煌證稱前開各建物店面前方之雨遮均有進行測量，惟因雨遮均未占用系爭土
    地，所以未有在複丈成果圖繪製等情（見本院九十年四月十二日言詞辯論筆錄）
    ；足見前開各建物之前端固因雨遮等物並未呈一直線，惟因新竹市地政事務所係
    依本院囑託意旨而僅就占用系爭土地部分之建物面積及坐落位置為丈量，而因前
    開建物之前緣業已超越系爭土地，又前開建物坐落系爭土地之界址線部分，係呈
    一直線，則鑑測結果所繪製之複丈成果圖就建物前方於坐落系爭土地部分，自係
    呈一直線之情形，並無任何與事實不符之處；又基於前述，就建物前方因僅測量
    占用系爭土地之部分，至超越而坐落系爭土地建物（含雨遮）部分，因並未在複
    丈成果圖繪出，從而前開複丈成果圖所示系爭土地之界址線部分，自係指建物前
    端至界址線部分而言，被告抗辯前開建物之尾端均係緊沿系爭土地界線建造云云
    ，亦屬無據，而不足採。又被告雖以前開建物後方並非呈一直線，而抗辯前開鑑
    測之結果不可採云云；惟查本件新竹市地政事務所會同本院至現場時，經鑑測之
    結果，即認為前開建物之後方係緊鄰原告圍牆外緣等情，有前開複丈成果圖在卷
    可考；而本院為求慎重，有請新竹市地政事務所再行派測量員至現場就各建物逐
    一測繪，嗣經鑑定證人林瑞煌再至現場鑑測結果，仍確認前開各建物後端均係緊
    鄰原告之圍牆，此據鑑定證人林瑞煌證稱：「（問：本院有囑託貴事務所再為補
    充鑑測，其補充鑑測經過情形為何？）我有會同被告訴訟代理人再至現場，所看
    到系爭各建物後端，均係緊鄰原告之圍牆，所以補充鑑測之結果，仍如第一次鑑
    測之結果，當時係至每個建物均入內查看，因建物後牆均緊鄰圍牆，所以就建物
    占用系爭土地後面邊緣部分，即以圍牆外緣為標準˙˙˙˙是有逐間丈量長、寬
    ，但經比對圖結果，雖有誤差值，因第一次測量係以經緯儀，而第二次則以皮尺
    丈量，此係因被告之要求，而就儀器而言，經緯儀較為精確，而以皮尺丈量結果
    ，均係在容許之誤差值內，所以仍以第一次丈量結果為準˙˙˙˙當時（指第一
    次會同本院至現場時）為測量深度，而以皮尺拉，惟就圍牆點，每間分隔點，均
    以經緯儀測量再比對與以皮尺所拉之深度是否相符，並非第一次為鑑測時即只用
    皮尺拉」等情（見本院九十年十月二十五日言詞辯論筆錄），足見被告此部分所
    辯亦不足採；次查被告亦自認於本院囑託新竹市地政事務所再至現場為補充鑑測
    時，有會同在場，且當時測量員有就各建物逐一以皮尺丈量深度等情，則當新竹
    市地政事務所為補充鑑測時，既經逐一丈量建物深度，並與第一次以經緯儀測量
    之結果比對，其結果亦相符，益證被告此部分所辯不足採。又就本件之鑑測方法
    而言，據鑑定證人林瑞煌證稱：「鑑測方法係依照當時鈞院現場諭知事項，即每
    間建物以門牌間隔為測量，測量時我們採用經緯儀，用附近及可靠點測量，兩建
    物相連部分則係抓取以建物牆壁中心當作測量之基準，再繪製於成果圖上，亦即
    是建物相鄰部分是以壁心測量，建物深度是以拉皮尺方式固定測量，面積是以電
    子求積儀換算出面積，以上開方法將鑑測結果繪製在測量成果圖」等情，足見鑑
    定機關即新竹市地政事務所在為鑑測時業以精密度較高之經緯電子儀測量，並比
    對現場以皮尺丈量之結果，再進行展繪於圖面，以避免單純以人工皮尺丈量之誤
    差等，經核其測量方法與地籍測量實施規則之相關規定相符，而被告等亦未能具
    體指出前開鑑測之方法或結果究有何不可採之處，是其此部分所辯亦不足採。從
    而前開複丈成果圖既係鑑定機關新竹市地政事務所依據地籍測量實施規則之相關
    規定進行鑑測，自屬可採，原告主張被告辰○○之前開建物分別占用系爭土地如
    附圖所示Ａ至Ｘ之位置等情，即屬有據。又被告等既有占用系爭土地之事實，而
    原告又否認其等有占用之正當權源，從而被告等自應就其占有使用系爭土地有正
    當權源乙節負舉證責任。
六、被告等雖另辯稱前開各建物均係建築使用多年，而原告係於其後即五十三年間，
    始自中國石油研究所接管系爭土地，茍被告等確有占用系爭土地情事，依當時權
    威時代背景，焉有不令被告等拆除，卻反而將其學校圍牆內縮情事云云；惟查被
    告辰○○等所有之前開建物，縱在原告取得系爭土地管理權之前即存在，至多僅
    能證明被告等有長期占有使用系爭土地之事實，並無從證明被告等使用前開土地
    有正當權源。又查原告所管理之系爭土地，其面積達二萬零七百零三平方公尺，
    有土地登記謄本在卷可稽；而如前述，被告等所占用者各僅為其中之十餘至三十
    餘平方公尺，又係接近土地之邊界界線處，則原告在取得系爭土地管理權買時是
    否當然知悉部分土地遭被告等占用情事，亦非無疑，且縱原告取得管理權時知悉
    有部分土地遭被告等占用，惟此亦無從作為被告等得繼續占有使用系爭土地之正
    當權源，是被告等此部分所辯亦不足採。至部分被告另辯稱原告在興建圍牆時，
    因緊靠其建物或需要被告等拆除部分建物，而有補償三千元至五千元不等之金額
    ，足見前開建物並未占用到系爭土地云云；惟查被告就此部分抗辯之事實，並未
    舉證以明，已難謂真實；且縱令原告興建圍牆時有補償該等被告部分金額屬實，
    依被告等前開所述，衡情或係原告本身當時對被告等因部分建物拆除之補償，或
    係基於誤認界址之位置所致，均無從當然作為被告等前開建物未占用系爭土地之
    證明，是被告此部分所辯亦不足採。又被告乙○○、戊○○○等另辯稱其係先購
    得前開二建物，原告才在其後取得系爭土地之管理權，故如要請求被告拆除，須
    要加以補償云云；惟按民法第九百五十四條、第九百五十五條固有關於善意占有
    人支出費用補償之規定，惟此係以占有人因保存占有物所支出之必要費用及改良
    占有物所支出之有益費用為限；查本件被告等占用系爭土地興建建物、雨遮等物
    ，供營業或居住使用等情，業經本院會同兩造至現場履勘屬實；足見被告等人占
    用系爭土地，均係本於其個人之使用，其等之占有行為並未對系爭土地支出任何
    必要費用或為其他改良行為，則參照前開民法規定，自不得請求原告為補償或償
    還費用，是被告此部分所辯亦不足採。
七、被告又辯稱前開建物所有權人中有部分被告業將建物出租他人，顯已非現在占有
    系爭土地之人，原告自不得向此部分被告請求返還云云。按請求返還所有物之訴
    訟，固應以現在占有該物之人為被告，如非現在占有該物之人，所有人仍不得本
    於物上請求權，對之請求返還所有物；惟前開所謂現在占有該物之人，乃指現仍
    事實上管領其物之人，直接占有人固屬之，即令間接占有人，如侵奪所有物後之
    貸與人、出租人、寄託人等，亦得為所有物返還請求權之相對人。查本件有部分
    建物所有人如被告申○○等固有將所有之建物出租或同意他人使用，惟其所有之
    建物仍有部分占用系爭土地，自屬現在占有系爭土地之人，原告自得訴請返還，
    是被告此部分所辯亦不足採。又被告辯稱前開建物所有人即被告辰○○等人既已
    時效取得地上權，在未完成地上權登記前，雖未取得地上權，但其占有該地，即
    不能因此而認係無權占有云云；惟按因時效完成而取得地上權或地上權登記請求
    權者，必須以行使地上權之意思而占有他人之土地為其成立要件之一，如非以行
    使地上權之意思而占有系爭土地，即無從因時效而取得地上權或地上權登記請求
    權；又縱認因地上權取得時效完成而得主張時效利益，依民法第七百七十二條準
    用同法第七百六十九條及第七百七十條之規定，亦僅得請求登記為地上權人而已
    ，並非即取得地上權，在其未依法登記為地上權人之前，自不能本於地上權之法
    律關係，向土地所有人有所主張而認其非無權占有；且按占有人因時效取得地上
    權登記請求權，向該管地政機關請求為地上權登記，經地政機關受理，受訴法院
    應就占有人是否具備時效取得地上權之要件為實體上裁判者，須以占有人於土地
    所有權人請求拆屋還地前，以具備時效取得地上權之要件為由，向地政機關請求
    登記為地上權人為前提（最高法院八十九年度台上字第一三七０號、八十七年度
    台上字第三０八一號、八十六年度台上字第三一四０號、八十六年度台上字第三
    ００六號、八十五年度台上字第八二九號判決意旨及最高法院六十九年度第五次
    民事庭會議決議、八十年度第二次民事庭會議決議意旨參照）。查本件被告於原
    告提起本件訴訟前，未曾以具備時效取得地上權要件為由，向地政機關請求登記
    為地上權人，則其等辯稱地上權時效取得進而為正當占有權源云云，即屬無據。
    復按主張因時效取得地上權者，須以行使地上權之意思而占有他人之土地，經過
    一定之期間，始得請求登記為地上權人；又占有人無法律上之權源在他人土地上
    有建築物或其他工作物或竹木，可能係基於侵權行為之意思，亦可能基於越界建
    築使用，亦或界址不明致誤認他人土地為自己所有，或因不知為他人土地而誤為
    占有使用，尚難僅以占有人在他人土地上有建築物或其他工作物或竹木之客觀事
    實，自認占有人係基於行使地上權之意思而占有（最高法院八十七年度台上字第
    一二八四號判決意旨參照）；查被告等縱有占用系爭土地達二十年以上之事實，
    亦不足以證明其等係以行使地上權之意思而占有他人土地之要件；且基於前述，
    被告等或認其所有之土地並未占用系爭土地，或係不知實際有無占用，均足可認
    被告等並非以行使地上權意思而占用系爭土地自明，是被告此部分之所辯亦不足
    採。又被告等辯稱其自四十四年間起即陸續占有系爭土地，足資證明被告等確以
    所有之意思，二十年間以上和平繼續占有原告管理之系爭土地，是被告自屬合法
    占有云云；按以所有之意思，二十年間和平繼續占有他人未登記之不動產者，得
    請求登記為所有人；又以所有之意思，十年間和平繼續占有他人未登記之不動產
    ，而其占有之始為善意並無過失者，得請求登記為所有人，民法第七百六十九條
    、第七百七十條固分別定有明文，惟參諸前開規定，不動產所有權取得時效，必
    須限於他人未登記之不動產；查系爭土地既業經登記，有土地登記謄本在卷可烤
    ，是被告等此部分所辯自與前開法律規定之要件不符，亦無從因此即謂被告等已
    取得合法占有之權源，是被告此部分所辯仍不足採。又查被告辰○○、戊○○○
    、乙○○、己○○、子○○、酉○○○、庚○○○、辛○、巳○○、甲○○、午
    ○○、壬○○、丑○○、未○○、申○○之前開建物（含前開占用系爭土地之增
    建建物、雨遮）既係無權占用系爭土地，則被告丁○○、丙○○、戊○○○、乙○○、寅○○、丑○○、卯○○、戌○○等或係基於與前開建物所有權人之租賃
    關係，或係得建物所有權人之同意，而使用建物，惟就占用建物所坐落系爭土地
    部分，因亦未能提出合法使用之權源，故仍屬無權占有亦明。
八、按所有人對於無權占有或侵奪其所有物者，得請求返還之，對於妨害其所有權者
    ，得請求除去之，民法第七百六十七條定有明文；又按國有財產撥給各地國家機
    關使用者，名義上雖仍為國有，實際上即為使用機關行使所有權之權利，故對於
    是類財產，向由管領機關起訴，代國家主張所有權人之權利（最高法院五十一年
    度台上字第二六八０號判例意旨參照）。本件基於前述，原告既係系爭土地之管
    理使用人，而被告辰○○、乙○○、戊○○○、申○○、己○○、子○○、酉○○○、庚○○○、辛○、巳○○、甲○○、午○○、壬○○、未○○、丑○○等
    所有之建物（含前開增建建物、雨遮）分別占用系爭土地如附圖所示Ａ至Ｘ之位
    置，上開被告等又未能舉證證明其所有建物有占用系爭土地之正當權源，另被告
    丁○○、丙○○、戊○○○、乙○○、寅○○、丑○○、卯○○、戌○○等分別
    使用前開建物，而亦同時無權占用建物坐落系爭土地部分，自係妨害原告所有權
    之行使，是原告本於民法第七百六十七條所有權妨害除去請求權、所有物返還請
    求權，請求坐落系爭土地之建物（增建建物、雨遮）所有權人即被告辰○○等將
    上開占用系爭土地部分之建物拆除並將占用之土地返還原告，另請求占用坐落系
    爭土地建物之被告均應自使用之建物騰空遷讓，即如主文第一項至第十五項所示
    ，自屬有據，應予准許。
九、次按無法律上之原因而受利益，致他人受損害者，應返還其利益，民法第一百七
    十九條前段定有明文，又無權占有他人土地，可能獲得相當於租金之利益為社會
    之觀念，亦據最高法院六十一年台上字第一六九五號判例所是認。基於前述，被
    告辰○○、乙○○、戊○○○、申○○、己○○、子○○、酉○○○、庚○○○
    、辛○、巳○○、甲○○、午○○、壬○○、未○○、丑○○等所有之建物（含
    前開增建建物、雨遮）既分別占用系爭土地如附圖所示Ａ至Ｘ之位置，另到庭之
    被告等亦自認至遲於二十餘年前即已使用坐落系爭土地之建物等情，又被告申○○
    從而本件原告請求上開被告應返還於提起本件訴訟（指前開除被告申○○以外
    部分）即八十九年十月三十一日或追加（指被告申○○部分）即九十年三月六日
    前五年之無權占有期間所受相當租金之利益，即無不合。又按租用基地，建築房
    屋，其租金以不超過土地申報總價額年息百分之十為限，土地法第一零五條、第
    九十七條定有明文；又依台灣省政府八十三年五月九日八三府財五字第一五一六
    四０號函示，八十三年度上期（即八十二年七月至同年十二月）省有基地租金及
    使用補償金，在台灣省省有基地租金調整方案尚未公布實施前，其租金率不分使
    用分區一律以申報地價年息百分之五計收等情，亦有前開函示一份在卷可考；又
    公有土地係以各該宗土地之公告地價為申報地價，免予申報，平均地權條例施行
    細則第二十一條亦定有明文。查系爭土地於八十三年公告地價為每平方公尺九千
    九百零三元，八十六年七月一日公告地價為每平方公尺一萬零三百三十元，八十
    九年七月一日公告地價為每平方公尺一萬一千四百二十八元等情，亦有地價證明
    書一份為證。本院參酌系爭建物均係屬老舊磚造建物，已建造多年，係作為商店
    或住宅使用，而系爭土地面臨新竹市○○路約三十公尺寬之四線幹道，毗鄰中山
    高速公路新竹交流道、加油站，位於各客運接駁站附近，車流量相當大，並鄰近
    清華大學、交通大學、科學園區，另坐落系爭土地之各建物供販售米粉、貢丸、
    小吃、檳榔等，生意興隆等情（見本院八十九年十二月二十二日勘驗筆錄及附圖
    ），是本院認為原告主張以低於公告現值之公告地價且以年息百分之五計算相當
    於租金之損害等情，尚屬適當。則參諸前開標準，依照被告辰○○等分別占用之
    面積，計算五年期間已發生相當於租金之不當得利，即被告辰○○、乙○○、戊○○○、申○○、己○○、子○○、酉○○○、庚○○○、溤慧珠、甲○○、午
    ○○、壬○○、丑○○、未○○分別為四萬五千八百三十六元、五萬六千九百六
    十八元、五萬四千七百一十一元、五萬四千八百十三元、五萬五千五百五十七元
    、十萬七千四百四十六元、四萬六千六百零五元、五萬一千九百九十二元、九萬
    四千零五十七元、五萬五千二百四十九元、六萬一千五百三十三元、八萬五千七
    百四十七元、九萬三千一百三十四元、三十三萬三千一百八十九元、五萬四千五
    百八十二元（計算方法詳如附表一），從而原告請求上開被告應分別給付前開各
    項金額及分別自起訴狀繕本送達翌日或聲明暨追加狀繕本送達翌日起至清償日止
    按法定利率計算遲延利息等情（被告丑○○部分除外，詳後述），亦屬有理由，
    應予准許。惟按給付無確定期限者，債務人於債權人得請求給付時，經其催告而
    未為給付，自受催告時起，負遲延責任；其經債權人起訴而送達訴狀，或依督促
    程序送達支付命令，或為其他相類之行為者，與催告有同一之效力；遲延之債務
    ，以支付金錢為標的者，債權人得請求依法定利率計算之遲延利息，民法第二百
    二十九條第二項、第二百三十三條第一項分別定有明文；查原告於九十年三月六
    日提出補正聲明暨追加狀時，對於被告丑○○此部分已發生五年相當於租金不當
    得利之金額為二十七萬六千二百四十六元，嗣於九十年八月九日提出之補正聲明
    狀，始將此部分請求之金額擴張為三十三萬三千一百八十九元，故就此部分請求
    於超過二十七萬六千二百四十六元部分遲延利息，即應另自九十年八月九日補正
    聲明狀繕本送達被告丑○○之翌日即九十年八月十日起算，從而原告此部分對被
    告丑○○請求遲延利息部分，就超過二十七萬六千二百四十六元部分，亦請求自
    前開聲明暨追加狀繕本送達翌日即九十年三月八日起算，於逾前開得請求範圍部
    分，即屬無據，應予駁回。又查被告辰○○等所有之建物迄今既仍無權占用系爭
    土地，則迄至被告等將妨害除去即將占用土地上建物（含雨遮）拆除返還占有土
    地之日止之期間，自仍繼續受有相當租金之不當得利；次查前開占用系爭土地之
    各建物所有權人除被告申○○部分已發生五年之租金，係算至九十年三月六日止
    外，其餘均係算至八十九年十月三十一日止，從而原告主張參諸前開計算租金標
    準，並依八十九年度公告地價為標準計算之租金額，作為前開被告等（除被告申
    ○○外）自八十九年十一月一日起，被告申○○自九十年三月七日起，均至交還
    占用土地止，按年給付相當租金不當得利之標準，經核亦屬有據，應予准許（各
    被告每年應給付之金額及計算方式詳如附表二）。
十、假執行之宣告：
    原告及被告辰○○、酉○○○、己○○、子○○、庚○○○、辛○、巳○○、甲○○、午○○、壬○○、丑○○、未○○部分均陳明願供擔保，聲請宣告假執行
    及免為假執行，經核就原告勝訴部分，尚無不合，爰酌定相當擔保金額併准許之
    ；至原告敗訴部分，其訴既經駁回，其假執行之聲請亦失所依附，應併予駁回。
十一、本案事證已臻明確，兩造其餘主張陳述及所提之證據，經審酌後於判決結果均
    不生影響，爰不一一論述，附此敘明。
十二、據上論結，本件原告之訴為一部有理由，一部無理由，依民事訴訟法第三百八
    十五條第一項前段、第七十九條但書、第八十五條第一項、第八十三條第一項前
    段、第三百九十條第二項、第三百九十二條，判決如主文。
中　　　華　　　民　　　國　　九十一　　年　　　十一　　月　　　十二　　日
                                  臺灣新竹地方法院民事第一庭
~B法　　　官　李承訓
右為正本係照原本作成。
如對本判決上訴，須於判決送達後廿日內向本院提出上訴狀。
~B法院書記官　吳玉蘭
中　　　華　　　民　　　國　　九十一　　年　　　十一　　月　　　十五　　日
